【裁判字號】    95,易,2183
【裁判日期】    951031
【裁判案由】    賭博
【裁判全文】
臺灣臺中地方法院刑事判決              95年度易字第2183號
公  訴  人  臺灣臺中地方法院檢察署檢察官
被      告  丙○○
上列被告因賭博案件，經檢察官提起公訴（95年度偵字第5588號）
，本院判決如下：
    主    文
丙○○在公眾得出入之場所賭博財物，處罰金新臺幣玖仟元，如
易服勞役，以新臺幣壹仟元折算壹日。扣案之賭資新臺幣壹萬零
伍佰零陸元，及賭具即積分卡陸拾張、代幣貳仟壹佰貳拾陸枚、
電動遊戲機金龍鳳、劍龍、神象王、小兵立大功、超級中國龍、
霹靂馬、幸運滿貫、滿貫大亨、皇家俱樂部、霹靂楚漢各壹台（
各含IC板壹片）、黃金馬場、中華5PK、皇冠迷13各貳台（各含I
C板壹片）、鑽石列車貳台（其一含IC板壹片）及皇冠霹靂馬壹
台（含IC板片）均沒收。
    犯罪事實
一、緣李正洋（本院另案審理中）在其所經營，位於臺中縣沙鹿
    鎮○○○路337號24小時開放營業而為公眾得出入之場所之
    「龍園電子遊戲場」、「福新便利商店」內擺設賭博性電動
    遊戲機金龍鳳、劍龍、神象王、小兵立大功、超級中國龍、
    霹靂馬、幸運滿貫、滿貫大亨、皇家俱樂部、霹靂楚漢、皇
    冠霹靂馬各1台、黃金馬場、中華5PK、皇冠迷13、鑽石列車
    各2台，作為與不特定之賭客賭博財物之工具，其賭博方式
    係由不特定之賭客，先以現金向其所僱請之店員乙○○（另
    經本院判處有期徒刑3月，如易科罰金以300元折算1日，緩
    刑2年，尚未確定）、甲○○、湯麗芬（均未經起訴）以新
    臺幣（下同）10元兌換1枚代幣，賭客投代幣入遊戲機內，1
    枚代幣可換10分，開分後再押注分數與上揭賭博性電動遊戲
    機具對賭，如有押中，可得倍數不等之分數，最後視殘存分
    數之多寡，而按1比1之比例，向店員乙○○、甲○○、湯麗
    芬換取同額現金或超商內等值商品；若賭客把玩後積分歸零
    ，則所下之賭資全歸李正洋所有。丙○○嗣於民國95年2月
    25日晚間8時許，至前述「福新便利商店」購買香菸時，因
    故得知上情，即基於賭博之犯意，以現金700元向乙○○兌
    換70枚代幣後，投入上述之賭博性電動遊戲機「黃金馬場」
    內進行押注賭玩，嗣為警於當日晚間8時20分許查獲，並當
    場扣得賭資10,506元，及賭具即積分卡60張、代幣2126 枚
    、電動遊戲機金龍鳳、劍龍、神象王、小兵立大功、超級中
    國龍、霹靂馬、幸運滿貫、滿貫大亨、皇家俱樂部、霹靂楚
    漢各1台（各含IC板1片）、黃金馬場、中華5PK、皇冠迷13
    各2台（各含IC板1片）、鑽石列車2台（其一含IC板1片）及
    皇冠霹靂馬1台（含IC板3片）。
二、案經臺中縣警察局清水分局報請臺灣臺中地方法院檢察署檢
    察官偵查起訴。
    理    由
一、被告丙○○經本院合法傳喚未到。惟查，上開賭博事實，業
    經被告丙○○於警偵訊中坦承不諱，核與證人即對向共犯李
    正洋於警偵訊中，及證人即對向共犯乙○○於本院審理中供
    稱如何藉前揭賭具與被告對賭等經過情節相符，復有前揭賭
    資、賭具等扣案可稽，堪認被告上開不利於己之自白，確與
    事實相符，應可採信。本案事證明確，被告賭博犯行洵堪認
    定。
二、被告行為後，刑法業於94年1月7日修正，於同年2月2日公布
    ，於95年7月1日施行。按行為後法律有變更者，適用行為時
    之法律，但行為後之法律有利於行為人者，適用最有利於行
    為人之法律，修正後即現行刑法第2條第1項訂有明文。又按
    比較新舊法，應就罪刑有關之共犯、未遂犯、想像競合犯、
    牽連犯、連續犯、結合犯，以及累犯加重、自首減輕暨其他
    法定加減原因（如身分加減）與加減例等一切情形，綜其全
    部罪刑之結果而為比較，此有最高法院95年5月23日第8次刑
    庭會議決議第一、（四）則可資參照：
（一）刑法第266條第1項前段賭博罪之法定刑原為科銀元1,000
      元以下罰金，因罰金罰鍰提高標準條例第1項前段規定，
      提高為10倍，為科銀元10,000以下罰金。而依修正後刑法
      施行法第1條之1規定：「（第1項）中華民國94年1月7日
      刑法修正施行後，刑法分則編所定罰金之貨幣單位為新臺
      幣。（第2項）94年1月7日刑法修正時，刑法分則編未修
      正之條文定有罰金者，自94年1月7日刑法修正施行後，就
      其所定數額提高為30倍。但72年6月26日至94年1月7日新
      增或修正之條文，就其所定數額提高為3倍」，及刑法第
      33條第5款修正為：「主刑之種類如下：五、罰金：新臺
      幣1,000元以上，以百元計算之」等規定觀之，依修正後
      之法律，刑法第266條第1項前段賭博罪所得科處之罰金刑
      最高額為新臺幣30,000元、最低額為新臺幣1,000元，然
      依被告行為時即修正前刑法第33條第5款規定之罰金最低
      額為銀元1元，並提高10倍計算，前開賭博罪，最高額為
      銀元10,000元，最低額則為銀元10元，若各乘以3倍而換
      算為新臺幣，最高額雖與新法同為新臺幣30,000元，然最
      低額則僅為新臺幣30元。因此，比較上述修正前、後之刑
      罰法律，自以被告行為時即修正前關於科處罰金刑之法律
      較有利於被告。
（二）刑法第42條第2項前段規定：「易服勞役以1元以上3元以
      下折算1日。」又被告行為時之易服勞役折算標準，業據
      修正前罰金罰鍰提高標準條例第2條前段規定，就其原定
      數額提高為100倍折算1日，則本件被告行為時之易服勞役
      折算標準，應以銀元100元、200元、300元折算1日，即新
      臺幣300元、600元、900元折算1日。惟95年7月1日修正公
      布施行之刑法第42條第3項前段規定：「易服勞役以新臺
      幣1,000元、2,000元或3,000元折算1日。」比較修正前後
      之易服勞役折算標準，以修正後之規定，較有利於受刑人
      ，則應依刑法第2條第1項後段規定，適用修正後之刑法第
      42條第3項前段規定，定其折算標準。
（三）綜合上述各條文修正前、後之比較，揆諸前揭最高法院決
      議及刑法第2條第1項規定最有利於被告之原則，上開易服
      勞役之折算標準規定，顯對於被告之影響較大，亦即適用
      較高易服勞役之折算標準，可使被告服勞役即受拘束不自
      由之日數較少，故本件被告自應適用對其最為有利之法律
      ，即修正後刑法第42條第3項前段規定，定其易服勞役之
      折算標準，並就科處罰金刑之法律部分，一體適用修正後
      刑法及刑法施行法之相關規定予以論處。
三、核被告所為係犯刑法第266條第1項前段賭博罪。爰審酌被告
    正值壯年，不思勤奮工作，竟藉賭博獲利之心態可議，並於
    公眾得出入之場所賭博，對社會風氣之影響不小，惟念其犯
    罪後坦承犯行，態度尚可，及其賭博之數額不大等一切情狀
    ，量處如主文所示之刑，並諭知如易服勞役之折算標準。扣
    案之賭資新臺幣10,506元，及賭具即積分卡60張、代幣2126
    枚、電動遊戲機金龍鳳、劍龍、神象王、小兵立大功、超級
    中國龍、霹靂馬、幸運滿貫、滿貫大亨、皇家俱樂部、霹靂
    楚漢各1台（各含IC板1片）、黃金馬場、中華5PK、皇冠迷1
    3各2台（各含I C板1片）、鑽石列車2台（其一含IC板1片）
    及皇冠霹靂馬1台（含IC板3片），為當場賭博之器具及在賭
    檯處之財物，爰不問屬於犯人與否，併依刑法第266條第2項
    之規定，均宣告沒收（沒收係屬執行事項，不生新舊法比較
    之問題，最高法院24年上字第5292號判例可資依循）予以宣
    告沒收。
四、被告經本院合法傳喚未到，且未具狀請假或為任何之陳述，
    核係無正當理由不到庭，本院因認本件係應科處罰金之案件
    ，爰不待其到庭陳述逕行判決。
據上論斷，應依刑事訴訟法第299條第1項前段、第306條，刑法
第2條第1項、第226條第1項前段、第42條第3項前段、第266條第
2項，刑法施行法第1條之1第1項、第2項前段，判決如主文。
本案經檢察官丁○○到庭執行職務。
中    華    民    國    95    年    10    月    31    日
                  刑事第十四庭  審判長法  官  楊真明
                                      法  官  陳?葳?
                                      法  官  林世民
上正本證明與原本無異。
如不服本判決，應於送達後10日內向本院提出上訴狀（須附繕本
），上訴於臺灣高等法院臺中分院。
                                      書記官  紀俊源
中    華    民    國    95    年    10    月    31    日
附錄論罪科刑法條：
中華民國刑法第266條
在公共場所或公眾得出入之場所賭博財物者，處1,000元以下罰
金。但以供人暫時娛樂之物為賭者，不在此限。
當場賭博之器具與在賭檯或兌換籌碼處之財物，不問屬於犯人與
否，沒收之。


司法院資訊處製作；財團法人民間司法改革基金會備份。
